臺灣士林地方法院民事判決　　　　　　　 96年度訴字第288號
原　　　告　立榮國際徵信有限公司
法定代理人　丙○○
訴訟代理人　丁○○
被　　　告　甲○○
　　　　　　乙○○
　　　　　　　　　　　　7號2.
上列當事人間請求損害賠償事件，本院於民國96年3月26日言詞
辯論終結，判決如下：
    主      文
被告甲○○應給付原告新臺幣壹佰肆拾玖萬元及自民國九十五年
八月十一日起至清償日止，按週年利率百分之五計算之利息。
原告其餘之訴駁回。
訴訟費用新臺幣壹萬伍仟柒佰伍拾壹元由被告甲○○負擔。
    事實及理由
一、本件原告起訴主張：被告甲○○原任職原告公司會計，被告
    乙○○則依民法第756條之1規定擔任被告甲○○之人事保證
    人，詎被告甲○○於民國95年3月至同年7月間，竟為自己不
    法之所有，連續違法侵占職務上所保管之公司款項共計新臺
    幣（下同）220萬元，除經原告以作帳方式抵扣1萬元外，被
    告甲○○於95年7月26日簽立自白書，承諾願於15日內如數
    歸還，惟被告二人僅於95年8月間先後清償共70萬元，針對
    剩餘債務149萬元部分，屢經催討，均未獲置理，為此，依
    侵權行為及人事保證之法律關係，訴請被告連帶負清償責任
    等語。並聲明：被告應連帶給付原告149萬元及自到期日翌
    日即95年8月11日起至清償日，按週年利率5%計算之利息。
二、被告則以：被告甲○○遇人不淑，陷於迷情，被不肖男友欺
    騙、掏空，受騙總金額近500萬元，愧對原告，非常後悔，
    當原告提出載明挪用200萬元之自白書時，被告未做任何辯
    解即簽名，希望原告能提出侵占款項之對帳清單，讓被告甲
    ○○能釐清積欠之款項總額；又被告甲○○當年可得報酬總
    額為36萬元，依民法第756條之2規定，被告乙○○為被告甲
    ○○之賠償金額應以36萬元為限，而被告甲○○於事件爆發
    時已身無分文，故嗣已由被告乙○○基於人事保證人之地位
    賠償原告70萬元，而非被告甲○○所給付，是依同法第309
    條第1項規定，被告乙○○之賠償義務業經清償而消滅，原
    告請求被告乙○○應與被告甲○○負連帶清償責任，為無理
    由等語，資為抗辯。並聲明：原告之訴駁回。
三、兩造不爭執之事實：
  (一)被告甲○○原任職原告公司會計，被告乙○○則依民法第
    756條之1規定擔任被告甲○○之人事保證人（本院卷第7頁
    ）。
  (二)被告甲○○於95年3月至同年7月間，陸續侵占職務上所保管
    之原告公司款項。
  (三)被告甲○○先於95年7月26日簽立自白書（下稱「第1份自白
    書」），承認侵占原告公司廣告應付款及員工周轉金共200
    萬元，如原告發現其還有其他挪用公款情事，願負一切法律
    刑責，並承諾願於15日內如數歸還（本院卷第8至9頁）。嗣
    於同年8月15日又簽立自白書（下稱「第2份自白書」），承
    認侵占原告公司廣告應付款及員工周轉金等款項共220萬元
    ，並承諾願於15日內如數歸還（本院卷第58至59頁）。
  (四)原告業以作帳方式抵扣1萬元（本院卷第42頁）。
  (五)原告先後於95年8、9月間受償70萬元（本院卷第6、38至40
    頁）。
  (六)被告甲○○自94年7月至95年6月間，全年之報酬總額為39萬
    元（本院卷第46至57頁）。
四、得心證之理由：
    原告主張被告甲○○共侵占原告公司公款220萬元，除已清
    償71萬元外，被告二人應連帶賠償149萬元等語，惟為被告
    所否認，並以前揭情詞置辯。是本件爭點即為：(一)被告甲○
    ○究竟侵占原告公司多少公款？(二)被告乙○○是否已基於人
    事保證人之地位賠償原告70萬元？茲分述如下：
  (一)被告甲○○究竟侵占原告公司多少公款？
    原告主張事發後經初步清查，被告甲○○侵占200 萬元，故
    要求被告甲○○簽立第1 份自白書，後又經公司總會計詳細
    對帳後，確認被告甲○○侵占220 萬元，才又要求被告甲○
    ○簽立第2 份自白書等情，為被告甲○○所不爭執，並坦承
    經與原告公司總會計核對帳務後，才簽立第2 份自白書等語
    ，顯見原告主張被告甲○○共侵占原告公司220 萬元公款一
    節，堪予認定。
  (二)被告乙○○是否已基於人事保證人之地位賠償原告70萬元？
    1.原告於發現被告甲○○侵占公款後，業已受償71萬元，為
      兩造所不爭執，惟原告主張該71萬元均係由被告甲○○所
      返還等情，而被告則辯稱其中70萬元係由被告乙○○基於
      人事保證人之地位所賠償等語。經查，原告就伊所主張上
      情，除表示因為還款時，被告甲○○均與乙○○等家人一
      同前來，故伊認定該款項均為被告甲○○為履行自白書之
      約定所支付外，並未舉證以實其說；而稽諸被告所提出該
      70萬元之還款資料，其中65萬元係由被告乙○○先後簽發
      面額分別為3 萬元、12萬元、20萬元及30萬元之支票所支
      付，並均經由原告公司員工簽收（本院卷第38至40頁），
      甚至原告公司尚於95年9 月2 日簽立「茲收到乙○○所交
      付之銀行支票乙紙，面額為新臺幣20萬元整之即期支票」
      收據一紙為憑（本院卷第39 頁） ，況被告如非用盡所有
      辦法，直到走投無路之際，方可能不顧被追究民刑事責任
      之風險，而陸續侵占原告公司之公款，足見其於事發後已
      無資力償還原告任何款項，何況是償還原告70萬元？足徵
      被告辯稱該70萬元係由乙○○基於被告甲○○之人事保證
      人地位賠償予原告一節，尚屬非虛，堪予認定
    2.按因故意或過失，不法侵害他人之權利者，負損害賠償責
      任；故意以背於善良風俗之方法，加損害於他人者亦同，
      民法第184 條第1 項定有明文。被告甲○○侵占原告公司
      公款220 萬元，原告復已受償71萬元，已如前述，則原告
      自得基於前揭關於侵權行為之規定，請求被告甲○○賠償
      149 萬元（計算式：0000000-000000 =0000000） 。
  (三)次按稱人事保證者，謂當事人約定，一方於他方之受僱人將
    來因職務上之行為而應對他方為損害賠償時，由其代負賠償
    責任之契約。「人事保證之保證人，以僱用人不能依他項方
    法受賠償者為限，負其責任。」「保證人依前項規定負賠償
    責任時，除法律另有規定或契約另有訂定外，其賠償金額以
    賠償事故發生時，受僱人當年可得報酬之總額為限。」民法
    第756 條之1 第1 項、第756 條之2 第1 項、第2 項分別定
    有明文。被告乙○○雖為被告甲○○之人事保證人，惟因其
    已基於人事保證人之地位賠償原告70萬元，顯已超出被告甲
    ○○全年之報酬總額39萬元，均如前述，則揆諸前揭規定，
    原告即不得再基於人事保證之法律關係，請求被告乙○○應
    與甲○○負連帶清償責任。從而，原告依侵權行為及人事保
    證之法律關係，於訴請被告甲○○給付149 萬元及自簽立第
    1 份自白書承諾清償到期日翌日即95年8 月11日起至清償日
    ，按週年利率5%計付利息之範圍內，為有理由，應予准許，
    逾此範圍之請求（即請求被告乙○○連帶賠償部分），即屬
    無據，為無理由，應予駁回。
五、本件訴訟費用確定為15,751元，並應由被告甲○○負擔。
六、本件判決基礎已臻明確，兩造其餘之攻擊防禦方法及訴訟資
    料經本院斟酌後，核與判決不生影響，無一一論述之必要，
    併予敘明。
據上論結，原告之訴為一部有理由、一部無理由，依民事訴訟法
、第79條、第85條第1項但書、第87條第1項，判決如主文。
中　　華　　民　　國　　96　　年　　4 　　月　　2 　　日
                  民事第二庭  法  官  張國勳
以上正本證明與原本無異。
如對本判決上訴須於判決送達後20日內向本院提出上訴狀。
中　　華　　民　　國　　96　　年　　4 　　月　　3 　　日
                              書記官  周玉惠
